【裁判字號】    89,訴,755
【裁判日期】    890710
【裁判案由】    電信法等
【裁判全文】
臺灣臺北地方法院刑事判決                          八十九年度訴字第七五五號
    公  訴  人  臺灣臺北地方法院檢察署檢察官
    被      告  甲○○
    選任辯護人  蘇義雄律師
右列被告因違反電信法案件，經檢察官提起公訴（八十九年度偵字第六七六三號），
本院判決如左：
    主  文
甲○○連續意圖為自己不法之利益，以無線方式，盜用他人電信設備通信，處有期徒
刑參月，緩刑貳年。
扣案之摩拖羅拉行動電話（盜拷000000000號行動電話內碼序號）壹隻及電
池壹個均沒收。
    事  實
一、甲○○於民國（下同）八十八年八月初某日，在台北縣板橋市○○路之遠東愛買
    百貨公司附近路上，拾獲他人已盜拷內碼及序號，原為丙○○合法申請使用之0
    00000000號之摩拖羅拉行動電話乙支後，竟意圖為自己不法之所有，將
    之侵占為己有。並基於概括之犯意，意圖為自己不法之利益，自八十八年九月一
    日起至同年九月底止，連續在台北市文山區（景美附近）、台北縣中和、永和市
    等處，持上開已遭盜拷之行動電話與乙○○等友人聯絡，致中華電信股份有限公
    司（下簡稱中華電信公司）誤以為係000000000號行動電話合法持用人
    撥用電話，而對於前已遭盜拷內碼及序號之無線電波予以接收，進而陷於錯誤提
    供通話服務，並將行動電話記話費登入該門號承租人丙○○之帳單上，使甲○○
    獲得免付新台幣二千一百四十一元之財產上不法利益。嗣於八十八年十月十九日
    ，丙○○因覺電話費用異常增加，乃向中華電信公司板橋營運處申報，經交通部
    電信總局循線查知上情，並扣得摩拖羅拉行動電話乙支、電池一個。
二、案經交通部電信總局移送臺灣臺北地方法院檢察署檢察官偵查起訴。
    理  由
一、右揭事實，業據被告甲○○於警訊、偵查及本院審理中坦承不諱，核與被害人丙
    ○○於警訊、本院調查時指述情節約相符合，復經證人乙○○於警訊及本院庭訊
    時供證：000000000號行動電話，於八十九年九月二日凌晨一時三十一
    分三十九秒及二時五分二十三秒，撥打至伊住處者，確係伊友人甲○○所撥打等
    情甚詳。此外，並有該行動電話被盜用申報書、中華電信公司板橋營運處受理客
    戶查詢案件紀錄單、通聯紀錄、中華電信台灣北區電信公司國內長途電話通話明
    細清單影本各一份、扣案遭他人盜拷之摩拖羅拉行動電話一支、電池一個在卷可
    證。足見被告前開自白之內容與事實相符，本件事證明確，被告犯行堪以認定，
    應予依法論科。
二、按被告行為後，電信法業已於八十八年十一月三日修正公布，並自同年月五日生
    效，其中第五十六條第一項盜用他人電信設備罪，原法定刑為「五年以下有期徒
    刑、拘役或科或併科新台幣十五萬元以下罰金」，修正為「五年以下有期徒刑，
    得併科新台幣一百五十萬元以下罰金」，新舊法比較結果，顯舊法有利於被告，
    依刑法第二條第一項但書之規定，應適用舊法處斷。又修正前之電信法第五十六
    條第一項之罪，係以意圖為自己或第三人不法之利益，使用有線、無線或其他電
    磁方式，盜接或盜用他人電信設備通信為要件，本罪之處罰詐得免繳電信通信費
    用之不法利益規定，乃刑法詐欺得利罪之特別法，依特別法優於普通法之原則，
    自無庸再論以刑法詐欺得利罪。是核被告所為，係犯電信法第五十六條第一項之
    罪、刑法第三百三十七條之侵占遺失物罪。被告多次盜用行動電話之行為，均時
    間緊接，方法相同，所犯係犯罪構成要件相同之罪名，顯係基於概括犯意為之，
    應依連續犯之規定論以一罪，並加重其刑。又被告侵占他人遺失之行動電話，無
    非係為供己盜用而免付電話費，是其前開所犯二罪間，有方法結果之牽連犯關係
    ，應依刑法第五十五條之規定從一重之連續違反電信法第五十六條第一項之罪處
    斷。爰審酌被告並無前科，素行尚佳，其因一時貪念致罹刑章，及其犯罪之目的
    、手段、品行、智識程度、所生危害及犯罪後尚能坦承犯行，且與被害人業已達
    成和解等一切情狀，量處如主文所示之刑，以資懲儆。末查，被告前曾未受有期
    徒刑以上刑之宣告，有台灣高等法院檢察署刑案紀錄簡覆表一件在卷可徵，其犯
    罪後態度良好，已知悔悟，且與被害人業已達成和解，有和解書一份在卷可憑，
    被告是其經此教訓後，應足知警惕，信無再犯之虞，本院因認對其所宣告之刑，
    以暫不執行為適當，爰併予宣告緩刑二年，以勵自新。至扣案之摩拖羅拉行動電
    話（盜拷000000000號行動電話內碼序號）一支及電池一個，基於主刑
    與從刑不可分割適用法律之原則，爰依修正前之電信法第六十條之規定，不論屬
    犯人與否，併宣告沒收之。此外，公訴意旨另以，被告侵占上開遭他人盜拷之行
    動電話後，復基於行使偽造準私文書之概括犯意，盜打該支行動電話，足以生損
    害於丙○○及中華電信公司，因認其尚涉有刑法第二百十六條、第二百二十條、
    第二百十條之行使偽造準私文書罪嫌云云，訊之被告甲○○除堅詞否認有前開犯
    行外，並辯稱：伊撿到該行動電話後，雖有盜打，但不知該電話已遭人盜拷等語
    ，按被告於八十八年十月間因拾獲之前開行動電話已損壞致未能再使用等情，業
    據其於警訊中自承不諱，而其既無維修行動電話之專門技術與經驗，自難認其對
    該支行動電話已遭他人盜拷之情形有所認知，且本院復查無其他積極之證據足資
    認定被告有行使偽造準私文書之犯行，原應為無罪之諭知，惟公訴意旨既認此部
    分與前開有罪之部分有裁判上一罪之關係（公訴人認前開行使偽造準私文書之罪
    與電信法第五十六條第一項之罪間有想像競合犯之關係，另與刑法第三百三十七
    條侵占遺失物罪間，有牽連犯之關係），爰不另為無罪之諭知，附此敘明。
據上論斷，應依刑事訴訟法第二百九十九條第一項前段，修正前之電信法第五十六條
第一項、第六十條，刑法第十一條前段、第二條第一項但書、第五十六條、第三百三
十七條、第五十五條、第七十四條第一款，判決如主文。
本案經檢察官陳佳秀到庭執行職務
中    華    民    國      八十九       年      七      月       十      日
                                      臺灣臺北地方法院刑事第七庭
                                          法  官  蔡  世  祺
右正本證明與原本無異。
如不服本判決，應於判決送達後十日內，向本院提出上訴狀。
                                          書記官  李  文  椿
中    華    民    國      八十九       年      七      月       十二    日
附錄論罪科刑法條：
修正前電信法第五十六條第一項
意圖自己或第三人不法之利益，以有線、無線或其他電磁方式，盜接或盜用他人電信
設備通信者，處五年以下有期徒刑、拘役或併科新臺幣十五萬元以下罰金。


司法院資訊處製作；財團法人民間司法改革基金會備份。
